臺灣高等法院臺南分院刑事判決　　　　　　九十一年度上易字第一二二四號　　Ｇ
　　　上　訴　人　第一商業銀行股份有限公司
　　　法定代理人　丙　○　○
　　　自訴代理人　甲　○　○　律師
　　　被　　　告　乙　○　○
　　　選任辯護人　陳　宏　義　律師
右上訴人因被告違反動產擔保交易法案件，不服臺灣台南地方法院中華民國九十一年
九月二十三日第一審判決（九十一年度自字第二九二號），提起上訴，本院判決如左
：
      主      文
上訴駁回。
      理      由
一、自訴意旨略以：被告為千藝實業股份有限公司（下稱千藝公司）之法定代理人，
    除代理千藝公司與自訴人訂立動產抵押契約書外，亦擔任上開動產抵押契約之連
    帶保證人，為動產擔保交易之債務人，其明知依動產擔保交易法第三十八條及動
    產抵押契約第六條約定，非經自訴人書面同意不得出賣、遷移抵押擔保物，竟於
    民國九十一年間（月、日不明）將已經設定動產抵押權予自訴人之樣本機（瑞士
    SAURER）一台，未經抵押權人即自訴人之同意即加以出賣並遷移他處，迨自訴人
    聲請法院至上開機器所在地台南縣仁德鄉○○村○○路十七號實施假扣押時，始
    發現已被被告遷移，致自訴人不能實行抵押權而受損害。該動產抵押契約，有效
    期限自立約時起至九十九年九月廿九日止。九十年十二月間，千藝公司違約停止
    支付借款利息，自訴人為免債務人脫產，乃聲請假扣押上開動產抵押標的物，詎
    臺灣台南地方法院民事執行處前往該機械之放置處所台南縣仁德鄉○○村○○路
    十七號廠房內欲實施查封時，該機械已被遷移他處不在現場。嗣經自訴人之職員
    即歸仁分行經理王瑞祥前往千藝公司查詢，被告之妻向王瑞祥表示：「早就賣給
    他人，搬走了」，。被告為千藝公司之法定代理人，代表千藝公司與自訴人訂立
    動產抵押契約並擔任抵押契約之連帶保證人。則被告應就動產抵押契約所載內容
    之全部負履行責任，因此，被告為本案動產抵押之債務人，當無疑問。自訴人與
    千藝公司簽訂之動產抵押契約書及動產擔保交易（動產抵押）登記證明書上均有
    載明擔保物之所在地為：台南縣仁德鄉○○村○○路十七號，則被告難謂不知抵
    押之動產應置於台南縣仁德鄉○○村○○路十七號。則被告亦明知其負有不得擅
    將擔保物遷移他處之義務，自難辯稱不知動產擔保交易法第三十八條不得出賣、
    遷移擔保物之規定。則被告明知為了不履約清償債務，欲脫免上開機械被強制執
    行，竟然將抵押之機械出賣並遷移他處，致自訴人無法實行抵押權而受有損害。
    被告經自訴人發函催告，請其遷回該機器，惟被告仍不遷回，惡性非輕，因認被
    告乙○○亦涉有動產擔保交易法第三十八條之罪嫌等情。
二、按犯罪事實，應依證據認定之，無證據不得推定其犯罪事實，又不能證明被告犯
    罪者，應諭知無罪之判決，刑事訴訟法第一百五十四條、第三百零一條第一項分
    別定有明文。
三、按動產擔保交易法第三十八條之罪，係以動產擔保交易之債務人為犯罪主體，並
    不包括公司負責人、保證人在內，司法院大法官會議釋字第二二七號著有解釋在
    案，又依動產擔保交易法成立之交易，係屬要式行為，應以書面訂立契約，視其
    為動產抵押、附條件買賣或信託占有，分別載明其應記載之事項，此為動產擔保
    交易法第五條、第十六條、第二十七條及第三十三條所明定。孰為交易債務人，
    即依契約之記載而定。查本件係原千藝公司之負責人陳徐玉秀以附條件買賣方式
    購買上開機器一台，被告乙○○非當時之法定代理人，有該契約附卷可證，縱其
    任連帶保證人，亦非動產擔保交易法所謂債務人，乙○○嗣後雖就任千藝公司之
    負責人，依上開大法官會議之解釋，被告乙○○亦非動產擔保交易法第三十八條
    之犯罪主體，自難認其有違反動產擔保交易法可言。
四、揆諸前揭說明，被告乙○○被訴違反動產擔保交易法之罪尚屬不能證明，原審諭
    知無罪，核無不合，自訴人上訴意旨，仍執前詞，並主張若被告非動產擔保交易
    法第三十八條之債務人，然非不得視為與債務人千藝公司共同實施犯罪之人，依
    刑法第三十一條規定，為共犯論等語。惟動產擔保交易法第三十八條為行政刑法
    ，不罰及未具該身分之人，故無非該身分之共犯之可能，上訴為無理由，應予駁
    回。
據上論結，應依刑事訴訟法第三百六十八條，判決如主文。
中    華    民    國      九十一      年      十二      月     四       日
                                  臺灣高等法院臺南分院刑事第四庭
                                      審判長法官  陳    義    仲
                                            法官  林    永    茂
                                            法官  楊    子    莊
右正本證明與原本無異。
不得上訴。
                                      法院書記官  王    全    龍
中    華    民    國      九十一      年      十二      月     六       日
